【裁判字號】    89,交聲,59
【裁判日期】    900531
【裁判案由】    違反道路交通管理處罰條例聲明異議
【裁判全文】
臺灣苗栗地方法院交通事件裁定                      八十九年度交聲字第五九號
    原處分機關  交通部公路局新竹區監理所苗栗監理站
    異  議  人
    即受處分人  甲○○
右列受處分人因違反道路交通管理處罰條例案件，對於交通部公路局新竹區監理所苗
栗監理站中華民國八十九年十一月八日所為之處分 (原處分案號：苗稽駕字借用第五
四–Ｆ00000000號)聲明異議，本院裁定如左：
        主  文
原處分除關於駕車肇事致人受傷而逃逸，處吊銷駕駛執照並永久禁考外，餘均撤銷。
甲○○汽車駕駛人，駕駛汽車酒精濃度過量，因而肇事致人受傷，處罰鍰新台幣壹萬
貳仟元，並吊扣駕駛執照壹年。
其餘異議駁回。
        理  由
一、按汽車駕駛人有飲酒後其吐氣所含酒精成份超過每公升○‧二五毫克以上之情形
    者，不得駕車，道路交通安全規則第一百十四條第二款定有明文。又道路交通管
    理處罰條例第三十五條第一項第一款（係指民國九十年一月十七日總統修正公布
    前之舊法，新法雖經總統修正公布，惟其施行日期，依行政院之命令係自九十年
    六月一日開始施行，故以下述及之本條例均係現在仍有效之修正生效前之舊法）
    之規定，汽車駕駛人，駕駛汽車有酒精濃度過量之情形者，處新台幣六千元以上
    一萬二千元以下罰鍰，並當場禁止其駕駛及吊扣其駕駛執照六個月，因而肇事致
    人受傷者，並吊扣其駕駛執照一年。另汽車駕駛人，駕駛汽車肇事致人受傷或死
    亡，應即採取救護或其他必要措施，並向警察機關報告，不得駛離；違者吊扣其
    駕照三個月至六個月；逃逸者吊銷駕駛執照，同條例第六十二條第一項亦有明文
    。而汽車駕駛人曾依道路交通管理處罰條例第六十二條第一項之規定吊銷駕駛執
    照者，不得考領駕駛執照，亦為同條例第六十七條第一項所明定。
二、本件受處分人即異議人甲○○於八十九年十月二十二日十三時許起，在苗栗縣三
    灣鄉永和村老家飲用高梁酒，已因飲酒欠缺通常之注意力，而無安全駕駛車輛能
    力，不得駕車，詎其於同日十六時許，猶駕駛其所有車牌號碼ＫＩ─三七四六號
    自用小客車，欲返回苗栗縣頭份鎮○○街二七一巷三二弄三號住處，迨同日十六
    時三十分許，沿信義路東往西方向行駛，途經苗栗縣頭份鎮○○路后庄橋頭段，
    疏未注意汽車在雙向二車道行駛時，在劃有分向限制線之路段，不得駛入來車之
    車道內，亦未注意車前狀況並隨時採取必要之安全措施，復因酒醉後意識模糊、
    反應遲鈍，竟跨越分向限制線逆向闖入對向車道而迎面撞及由張春美所騎乘附載
    其子徐振尉之車號ＭＹＮ–０一九號重型機車，致張春美、徐振尉人車倒地，使
    張春美受有左大腿挫傷瘀血之傷害，徐振尉亦因而受有左膝挫傷及撕裂傷等傷害
    ，此際，受處分人明知其與張春美騎乘之機車迎面對撞致張春美人車倒地，應有
    傷亡情事，惟未採取救護或其他必要措施，且未向警察機關報告，亦未留於現場
    等候處理，反另行起意駕車逃逸，當場經路人黃信雲察覺肇事情節而在後追躡，
    至受處分人上開住處始攔獲，嗣經警到場處理事故，並於同日十七時十九分，經
    到場處理警員朱江清測試受處分人吐氣所含酒精成份仍高達每公升０‧七六毫克
    並於同日舉發「酒醉駕車經測酒精濃度零點七六ＭＧ／Ｌ，酒醉駕車致人重傷並
    逃逸」，並註明應到案時間為八十九年十一月六日（見苗縣交警字第Ｆ0000
    0000號違反道路交通管理事件通知單）。嗣因受處分人未於右開舉發單所載
    應到案時間內到交通部公路局新竹區監理所苗栗監理站（下簡稱苗栗監理站）接
    受裁罰，苗栗監理站乃依據道路交通管理處罰條例第三十五條第一項第一款、第
    六十二條第一項、第六十七條第一項及違反道路交通管理事件統一裁罰標準及處
    理細則第四十四條第一項規定於八十九年十一月八日逕行裁決罰鍰新台幣一萬二
    千元及吊銷駕照並永久禁考（見苗稽駕字借用第五四─Ｆ00000000號，
    原處分機關誤將違規事實載為酒精濃度過量者肇事致人重傷或死亡），並由本院
    於九十年三月二十八日以八十九年度交訴字第八三號判決就受處分人用酒類不能
    安全駕動力工具而駕駛之行為及駕駛動力交通工具肇事致人傷害而逃逸之行為，
    分別處有期徒刑四月及有期徒刑九月，應執行有期徒刑一年，緩刑四年確定在案
    。
三、訊據受處分人甲○○固不否認前開酒醉駕車肇事致人受傷、肇事後逃逸一事，惟
    矢口否認有逃逸之故意，辯稱：當時並不知發生車禍，而且其事後也已與被害人
    達成和解並已賠償被害人之損害云云。經查：
  (一)受處分人於上開時地因酒醉駕車逆向闖入來車車道而迎面撞及被害人張春美所騎
    機車，使張春美因此人車倒地，造成張春美、徐振尉受有前開傷害，及受處分人
    駕駛汽車致被害人張春美、徐振尉受傷後，未採取救護或其他必要之措施，亦未
    向警察機關報告，而逕自逃逸之違規事實，業據被害人張春美指訴綦詳，核與目
    擊證人黃信雲證述之情節相符，業經本院依職權調閱本院八十九年度交訴字第八
    三號刑事卷查明屬實。
  (二)又受處分人於警訊時坦承其於當日下午一時許確有飲酒，且其於當日下午五時十
    九分經測試吐氣所含酒精濃度猶高達每公升○‧七六毫克，足見受處分人於肇事
    當時已因酒精濃度過量不能安全駕駛，猶駕車肇事致人受傷，並於肇事後未停車
    下車查看仍繼續前行。
  (三)按汽車駕駛人駕駛汽車在道路上行駛時，如遇擦撞或碰撞發生，衡諸一般國民生
    活經驗法則，駕駛人當會有所知覺，甚至停車下車查看者亦不在少數。查本件受
    處分人所駕汽車於肇事後，其左前保險桿脫落、左前車燈破裂、左前引擎蓋以及
    葉子板上有擦痕，左前後視鏡向後折斷，此有車損照片附於臺灣苗栗地方法院八
    十九年度偵字第四四二一號偵查卷之車損照片可供參照（見該卷第二十至二十一
    頁），且受處分人於本院調查時供稱其車輛左邊大燈、照後鏡、引擎蓋有傷痕等
    語在卷（見本院九十年二月二十七日訊問筆錄），佐以被害人張春美所騎機車於
    肇事現場留有長四‧五公尺之機車刮地痕，機車跌落路旁駁崁約一公尺，可見該
    重型機車於遭受處分人所駕車輛撞擊後，因而向前滑行四‧五公尺並跌落駁崁始
    停止，亦有道路交通事實調查報告表一件及現場照片三幀附於上開偵查卷內可憑
    ，由受處分人之車輛受損情形及被害人受害情事觀之，顯見當時撞擊聲響應不小
    ，撞擊力道亦非輕。況受處分人於事故發生後隔日上午，於警訊中供稱：「我感
    覺車輛有碰撞到東西，但我還是沿著文化街行駛至家中住宅。」等語（見上開偵
    查卷第四頁反面），參以證人黃信雲於警訊中證稱：「我（黃信雲）告之（知）
    肇事者（即受處分人）你撞到機車，對方肇事者駕駛人回答我是機車撞到轎車，
    ：：：。」（見上開偵查卷第八頁反面），於刑事案件審理時，亦證稱：「....
    我（指黃信雲）便到他（指受處分人）的車窗口問他，說你剛剛撞到人了，結果
    他說沒有，是對方撞我。」等語（見上開刑事卷九十年二月九日訊問筆錄），益
    見受處分人於肇事當時即知發生事故，更遑論受處分人所駕車輛於肇事後其左前
    保險桿脫落、左照後鏡折斷，受處分人豈能諉為不知該異狀？是受處分人應知當
    時發生事故且使人受傷一事，更為無疑。至於受處分人於肇事後與被害人成立民
    事和解，要不影響本件其有酒醉駕駛汽車肇事致人受傷而逕自逃逸行為之成立，
    故受處分人雖以前開情詞置辯，本件事證明確，受處分人之違規行為堪以認定。
四、綜上所述，受處分人確有前揭違規之事實；受處分人於收受舉發通知單後未於應
    到案日期前向原處分機關提出申訴，從而原處分機關依道路交通管理處罰條例第
    三十五條第一項第一款、第六十二條第一項、第六十七條第一項規定裁處受處分
    人罰鍰新台幣一萬二千元，並吊銷駕駛執照及永久禁考之處分，固非無見。本件
    異議雖無理由，惟受處分人駕駛汽車有酒精濃度過量因而肇事使被害人張春美、
    徐振尉受傷之犯行，因被害人所受傷害尚非屬刑法第十條第四項第一款至第六款
    所稱之重傷，且無人因本件車禍而死亡，故僅屬違反道路交通管理處罰條例第三
    十五條第一項第一款汽車駕駛人駕駛汽車有酒精濃度過量因而肇事致人受傷之規
    定，原處分機關認受處分人駕駛汽車有酒精濃度過量因而肇事致人重傷或死亡，
    處罰金新台幣一萬二千元並吊銷駕駛執照之裁決，即有不當，仍應由本院將原處
    分此部分之裁決撤銷，以受處分人有違反道路交通管理處罰條例第三十五條第一
    項第一款規定之汽車駕駛人駕駛汽車有酒精濃度過量因而肇事致人受傷之行為，
    並審酌受處分人違規情節之輕重，就此部分異議裁處罰金新台幣一萬二千元，並
    吊扣受處分人之駕駛執照一年；至受處分人駕車肇事致人受傷逃逸部分，則係違
    反同條例第六十二條第一項規定，應吊銷其駕駛執照，並依同條例第六十七條第
    一項規定，永久不得考領駕駛執照，是原處分機關此部分之裁決，並無不當，本
    院認受處分人此部分之異議為無理由，應予駁回。
據上論斷，應依道路交通管理處罰條例第八十七條第二項，道路交通件案處理案件辦
法第十九條、第二十條前段，裁定如主文。
中    華    民    國      九十      年      五      月      三十一      日
                                臺灣苗栗地方法院交通法庭
                                    法  官  陳  慧  萍
右正本證明與原本無異。
如不服本裁定應於送達後五日內向本院提出抗告狀。
                                    書記官  陳  建  分
中    華    民    國      九十      年      五      月      三十一      日


司法院資訊處製作；財團法人民間司法改革基金會備份。
